【裁判字號】    99,易,3099
【裁判日期】    991117
【裁判案由】    詐欺
【裁判全文】
臺灣臺中地方法院刑事判決              99年度易字第3099號
聲  請  人  臺灣臺中地方法院檢察署檢察官
被      告  甲○○
上列被告因詐欺案件，經檢察官聲請依簡易判決處刑（99年度偵
緝字第1586號），本院豐原簡易庭認不宜以簡易判決處刑（99年
度豐簡字第597 號），改依通常程序審理，茲判決如下：
    主    文
甲○○無罪。
    理    由
一、公訴意旨略以：被告甲○○於民國99年3 月間某日，閱覽某
    報紙廣告刊載徵求工作訊息後，即撥打不詳之電話，與姓名
    、年籍不詳之人士聯絡，表示欲應徵該工作；其明知應徵工
    作並無須交付金融卡及密碼，且社會上詐騙案件層出不窮，
    並可預見將自己申辦之銀行帳戶金融卡及密碼提供他人使用
    ，恐遭利用作為人頭帳戶，待騙徒對被害人施以詐術得逞致
    被害人匯入款項後，再予提領運用之可能。惟仍基於縱有人
    使用其金融帳戶以實施詐欺犯罪，亦不違其本意之幫助故意
    ，於99年3 月12日某時，在臺中縣豐原市○○○路與田心路
    口之7-11便利商店門口，將其所申辦之兆豐國際商業銀行股
    份有限公司潭子分行（以下簡稱兆豐銀行）帳號0000000000
    0000號帳戶之金融卡及密碼交予該不詳人士。嗣該不詳人士
    所屬之詐欺集團成員即共同基於意圖為自己不法所有之犯意
    聯絡，分別在PCHOME露天拍賣網站刊登不實商品拍賣訊息及
    以電話通知網路購物付款方式誤設為分期付款，致戊○○、
    丙○○、丁○○、廖亮等人均陷於錯誤，遂分別於附表所
    示之時間，依該詐騙集團成員之指示進行操作，而將附表所
    示之金額先後匯至甲○○之前揭銀行帳戶內，隨即遭不詳人
    士提領一空。嗣因戊○○、丙○○、丁○○、廖亮等人發
    覺有異，始知受騙。因認被告甲○○涉犯刑法第339條第1項
    、第30條第1項之幫助詐欺罪嫌。
二、證據能力之認定：按被告以外之人於審判外之言詞或書面陳
    述，除法律有規定者外，不得作為證據，刑事訴訟法第159
    條第1 項固定有明文。惟按被告以外之人於審判外之陳述，
    雖不符前四條之規定，而經當事人於審判程序同意作為證據
    ，法院審酌該言詞陳述或書面陳述作成時之情況，認為適當
    者，亦得為證據；當事人、代理人或辯護人於法院調查證據
    時，知有第159條第1項不得為證據之情形，而未於言詞辯論
    終結前聲明異議者，視為有前項之同意，亦為同法第159 條
    之5第1項、第2 項所明文規定。本件公訴人、被告對於本院
    就後述所引之證人之證詞、書證內容等，於本院審理中均不
    爭執證據能力，或主張係屬違法取得，亦未對證人之證詞、
    書證內容部分釋明有何顯不可信之情況，且本院審酌其等之
    內容，均無違法取供或有不法取得之情事，亦核於實體發現
    真實之訴訟目的，均適宜為本案證據，依前開說明，就後述
    實體部分所引之證人證詞、書證內容等自具有證據能力。
三、按犯罪事實應依證據認定之，無證據不得認定犯罪事實，刑
    事訴訟法第154條第2項定有明文。次按所謂認定犯罪事實之
    證據，係指足以認定被告確有犯罪行為之積極證據而言，該
    項證據自須適合於被告犯罪事實之認定，始得採為斷罪之資
    料；又認定不利於被告之事實，須依積極證據，苟積極證據
    不足為不利於被告事實之認定時，即應為有利於被告之認定
    ，更不必有何有利之證據；事實之認定，應憑證據，如未能
    發現相當確實證據，或證據不足以證明，自不能以推測或擬
    制之方法，以為裁判之基礎，最高法院29年上字第3105號、
    30年上字第816 號、40年台上字第86號判例可資參照。且刑
    事訴訟上之證明資料，無論其為直接證據或間接證據，而為
    認定犯罪事實所憑，均須達於通常一般之人均不致有所懷疑
    ，而得確信其為真實之程度，始得據為有罪之認定，若其關
    於被告是否犯罪之證明未能達此程度，而有合理懷疑之存在
    ，致使無從形成有罪之確信，即不得遽為不利被告之認定，
    亦有最高法院76年台上字第4986號判例可循。又檢察官就被
    告犯罪事實，應負舉證責任，並指出證明之方法，刑事訴訟
    法第161條第1項定有明文，因此，檢察官對於起訴之犯罪事
    實，應負提出證據及說服之實質舉證責任。倘其所提出之證
    據，不足為被告有罪之積極證明，或其指出證明之方法，無
    從說服法院以形成被告有罪之心證，基於無罪推定之原則，
    自應為被告無罪判決之諭知，最高法院92年台上字第128 號
    判例參照。次按刑法上之幫助犯，係指以幫助之意思，對於
    正犯資以助力，使其犯罪易於達成而言，故幫助犯之成立，
    不僅須有幫助他人犯罪之行為，且須具備明知他人犯罪而予
    以幫助之故意，始稱相當；又刑法並不承認過失幫助之存在
    ，是以從犯之成立，須有幫助之故意，亦即必須認識正犯之
    犯罪行為而予幫助者，始足當之，亦有最高法院86年度台上
    字第4824號、72年度台上字第6553號判決意旨資為參照。
四、公訴意旨認被告涉犯刑法第30條第1項、第339條第1 項之幫
    助詐欺取財罪嫌，無非係以被告甲○○之供述、證人即被害
    人丙○○、丁○○、戊○○、廖亮於警詢中之證述及被告
    上開兆豐銀行帳戶開戶資料、存款交易明細等資料在卷可稽
    ，為其主要論據。
五、訊據被告甲○○對於上開帳戶確實為其所申設及被害人曾於
    附表所示之時間匯款如附表所示之金額至上開帳戶之事實，
    均不爭執，然堅決否認涉有前揭幫助詐欺犯行，辯稱：上開
    帳戶是在99年3 月12日，因看自由時報刊登之求職廣告後，
    始以報紙所刊登之電話與自稱「馬經理」之男子聯絡，對方
    使用的電話有0000-000000、0000-000000。因「馬經理」要
    求提供帳戶作為薪資轉帳，並要求測試帳戶往來是否正常，
    伊因急於求職，一時不查，而遭詐騙，始於同日12時50分許
    在台中縣豐原市○○路與圓環東路口之7-11便利商店，將提
    款卡及密碼等資料交付前往取件之乙○○，伊並無要幫助詐
    欺集團騙取他人錢財之故意等語。經查：
  (一)本件被告所開立之兆豐銀行帳戶，遭詐騙集團利用作為向被
    害人丙○○等四人詐欺取財之入帳帳戶，而被害人丙○○等
    四人於遭詐騙後，確實分別於附表所示之時間，匯款如附表
    所示之款項至上開帳戶等情，固據被害人丙○○等四人於警
    詢中指述綦詳，並有被告上開帳戶開戶資料、存款交易明細
    等在卷佐證，然上開資料，亦僅足以證明被害人確實因遭詐
    騙而將款項匯入被告所開立之上開帳戶之事實，尚無法據此
    逕以推認被告於交付帳戶予他人時，有容任他人使用而為幫
    助詐欺之犯行。
  (二)又被告辯稱係因看報紙應徵司機之工作，因而應對方之要求
    而交付銀行帳戶之金融卡及密碼等資料，業據提出自由時報
    分類廣告影本一份在卷為證（本院99年度豐簡字第597 號卷
    第16頁）。且上開報紙所刊登之聯絡電話確實為0000-00000
    0 ，足徵被告所言非虛。另本件向被告收取金融卡及密碼等
    資料之乙○○，因另於99年3 月27日20時許，在台中市○村
    路○○○路口向應徵者收取金融卡等資料時，為台中市警察
    局第六分局員警當場查獲，而證人乙○○於99年7月2日警詢
    時即證稱：於99年3 月初，因我看自由時報徵接送人員廣告
    ，經以電話與一位自稱「潘經理」之男子接洽（而交付自己
    之金融卡），之後因我將金融卡掛失，「潘經理」打給我詢
    問是否願意作他們的助理，因當時沒有工作，就答應他們負
    責收取其他應徵者的面試資料，我大約幫他們收件到3 月27
    日，地點有台中市○○路上長榮桂冠、向上路與美村路口的
    好樂迪、台中縣田心路與圓環東口一家7-11超商前、台中市
    ○○路與寧夏路口的全家、大業路與大墩路口的7-11、中港
    路金錢豹旁的一家7-11，我前後共收取面試資料（金融卡）
    約12件。‧‧‧，（甲○○於99年3 月12日20時50分許，在
    台中縣豐原市○○路與圓環東路口一家7-11超商前，被人以
    假應徵司機方式，詐騙其所有之兆豐銀行金融卡，向他拿取
    金融卡之人）是我本人無誤。‧‧‧我是經由「潘經理」、
    「馬經理」、「趙經理」、「白經理」、「黃經理」、「洪
    經理」等人以0973、0986開頭之電話指示我到該地點向應徵
    者收取面試資料，「潘經理」等人會向我說明應徵者之特徵
    、穿著及使用之交通工具，及應徵者之姓氏，以及本件該屬
    於那位「經理」，得手後，經理會將金融卡密碼告我，叫我
    去試卡，然後將訊息代號告訴「經理」，如果顯示訊息為45
    05，表示這張卡是可以用的，然後將面試者的資料用信封袋
    裝起來，拿到台中市○○區○○路與中港路附近一家空軍一
    號，以郵寄方式託寄櫃台至桃園中壢站等語甚詳（本院99年
    度豐簡字第597 號卷第17頁～21頁）。另證人乙○○嗣於本
    院審理中仍為相同之證述（詳本院99年11月3 日審判筆錄）
    。雖證人乙○○於本院審理中對於是否見過被告已不復記憶
    ，惟證人乙○○自述為詐騙集團收取帳戶資料之次數有十幾
    次，自難苛求證人完全清楚記憶每一位提供帳戶者之長像。
    且本案審理時距案發當時已逾8 月，而證人乙○○警詢之筆
    錄，則距案發時間不到4 月，其記憶自較清晰，從而，此部
    分之陳述，自當以其在警詢之證述較為可信。況且，證人乙○○於本院審理中仍均堅稱確實曾在台中縣豐原市○○○路
    與田心路口之7-11便利商店向一位成年男性收取金融卡，而
    且在上開地點收取金融卡就只有那一次；另外，公司內部確
    實有自稱「馬經理」之男子等語，再參諸證人乙○○證述公
    司「經理」係以0973、0986開頭之電話與伊聯繫，核與被告
    供稱對方係以0000-000000及0000-000000電話聯絡相符。綜
    上所述，證人乙○○上開不利於己之證述之憑信性甚高，證
    人乙○○應係本件詐騙集團派遺前往向被告收取金融卡之人
    ，至為灼然。
  (三)再經本院檢視卷附之兆豐銀行客戶歷史檔交易明細查詢表（
    警卷第28頁）所示，被告之上開帳戶於99年3 月10日（即被
    告交付金融卡予乙○○之前2 日，尚存入一筆新台幣（下同
    ）12,654元之款項；且於99年3月11日亦有提領1 筆4,800元
    之記錄，顯見被告在交付金融卡前，上開帳戶之使用情形仍
    屬正常，核與一般販賣或提供帳戶予詐騙集團使用之情形有
    別。足堪認定被告辯稱係因求職遭詐騙，始交付上開銀行帳
    戶之提款卡及密碼等情，應可採信。
六、綜上所述，被告上開帳戶固遭詐欺集團利用作為詐欺取財之
    入帳帳戶，然被告交付帳戶之提款卡及密碼予詐欺集團，既
    係因受騙而交付，難認被告對於交付之帳戶資料將遭詐欺集
    團使用作為行騙之工具有所認識，本院綜合公訴人所提出之
    上開證據及卷內之所有直接及間接證據後，認為尚無法達到
    令通常一般之人均不致於有所懷疑，而得確信被告確有公訴
    人所指上開幫助詐欺取財之犯行。此外，復查無其他積極之
    證據，足資證明被告確有上開幫助詐欺取財之行為，揆諸首
    揭法條及判例、判決意旨，應認不能證明被告犯罪，依法應
    為被告無罪之諭知。
據上論斷，應依刑事訴訟法第301條第1項，判決如主文。
中    華    民    國    99    年    11    月    17    日
                  刑事第四庭  審判長法官  吳進發
                                    法官  李婉玉
                                    法官  高英賓
上正本證明與原本無異。
如不服本判決，應於收受送達後10日內向本院提出上訴書狀（應
敘述具體理由並附繕本）。
上訴書狀如未敘述理由，應於上訴期間屆滿後20日內補提理由書
於本院。
                                  書記官  司立文
中    華    民    國    99    年    11    月    17    日
附表：
┌──┬───┬───────┬───────┬─────┬─────┬────┐
│序號│被害人│詐  騙  方  式│匯款日期及時間│匯 款 方式│匯 款 帳戶│匯款金額│
├──┼───┼───────┼───────┼─────┼─────┼────┤
│1   │戊○○│網路刊登不實商│99年3 月14日12│自動櫃員機│兆豐國際商│  4000元│
│    │      │品拍賣訊息    │時29分        │ATM轉帳   │業銀行股份│        │
│    │      │              │              │          │有限公司潭│        │
│    │      │              │              │          │子分行帳號│        │
│    │      │              │              │          │0000000000│        │
│    │      │              │              │          │7363號    │        │
├──┼───┼───────┼───────┼─────┼─────┼────┤
│2   │丙○○│網路刊登不實商│99年3 月14日11│自動櫃員機│同上      │  9000元│
│    │      │品拍賣訊息    │時44分        │ATM轉帳   │          │        │
├──┼───┼───────┼───────┼─────┼─────┼────┤
│3   │丁○○│電話通知網路購│99年3 月14日14│自動櫃員機│同上      │ 29989元│
│    │      │物付款方式誤設│時44分        │ATM轉帳   │          │        │
│    │      │為分期付款    │              │          │          │        │
├──┼───┼───────┼───────┼─────┼─────┼────┤
│4   │廖亮│網路刊登不實商│99年3 月14日11│自動櫃員機│同上      │  3000元│
│    │      │品拍賣訊息    │時47分        │ATM轉帳   │          │        │
└──┴───┴───────┴───────┴─────┴─────┴────┘

司法院資訊處製作；財團法人民間司法改革基金會備份。
